【裁判字號】    98,訴,2712
【裁判日期】    990618
【裁判案由】    第三人異議之訴
【裁判全文】
臺灣臺中地方法院民事判決              98年度訴字第2712號
原      告  甲○○
訴訟代理人  乙○○
被      告  徐興機械股份有限公司
法定代理人  丁○○
訴訟代理人  黃英傑  律師
            戊○○
複  代理人  己○○
上列當事人間請求第三人異議之訴事件，經本院於民國99年5月
20日言詞辯論終結，判決如下：
    主      文
原告之訴駁回。
訴訟費用由原告負擔。
    事實及理由
壹、兩造爭執要旨：
一、原告主張：坐落臺中縣烏日鄉○○○段275地號土地（重劃
    前為臺中縣烏日鄉○○○段515之1地號，下稱系爭土地）原
    為原告之公公林進興所有，而該筆土地原本與重劃前臺中縣
    烏日鄉○○○段515地號為同一筆土地（即貓羅堡埧庄515番
    ），均為林進興於民國9年1月13日（大正3年1月13日）所取
    得，於27年11月3日（昭和13年11月3日）林進興將其應有部
    分2分之1登記為林碧所有，而於46年8月23日經林碧同意進
    行分割，分割後增列出系爭土地（762平方公尺）由林進興
    單獨取得，林碧則取得剩餘之同段溪心埧段515地號（685平
    方公尺）。48年八七水災，舊有三合院倒塌後，林進興在自
    己所有之土地興建房屋（即臺中縣烏日鄉○○村○○路868
    巷108弄75號磚造房屋，下稱系爭房屋），並由原告居住至
    今，已達51年之久。嗣於49年10月10日林進興將系爭土地移
    轉登記於其子林樹欉（即原告之丈夫），而林樹欉於81年8
    月17日移轉登記於林俊桐（即原告之子）所有。被告於96年
    1 月26日經由法院拍賣程序拍定後取得系爭土地所有權，被
    告取得系爭土地前，已知系爭土地上有系爭房屋，自係默許
    系爭房屋之公同共有人即原告繼續使用系爭土地。系爭房屋
    係林進興於48年所興建，為其原始取得，其於58年7月28日
    死亡後，其所有權自應有原告等31人公同共有，被告僅以林
    樹明及林俊桐為前事件之被告（即本院96年度訴字第2200號
    ），顯有當事人不適格。況被告與林俊桐簽署協議搬遷之對
    價僅24萬元，與系爭房屋之現值顯不成正比，被告有意購買
    系爭房屋，卻未經全體公同共有人同意，其既承認系爭房屋
    存在之事實，在成買條件未成就前，原告繼續居住占用系爭
    土地，應有合法權源。原告基於繼承關係對於系爭房屋應有
    所有權，自得據此排除強制執行，是被告聲請強制執行程序
    （即本院97年執申字第100023號）應予撤銷等語。並聲明：
    本院97年度執申字第100023號強制執行程序應予撤銷。
二、被告抗辯：本件係因林俊桐積欠訴外人林文彬、朱木長金錢
    債務，導致其名下所有系爭土地及其同段240建號房屋、同
    段1060建號房屋遭本院強制執行，並由被告於95年12月27
    日以9,452,000元所標得，並於96年1月26日完成所有權登記
    。嗣後被告發覺，所拍定之系爭土地上同段240建號及同段
    1060建號房屋外，尚有老舊建物（即系爭建物）非在強制執
    行之列。因林俊桐明知系爭建物乃林俊宏（原名為林俊義）
    所有（及林樹明所有），非其所能處分，竟仍將系爭建物以
    36萬元出售予被告，被告乃於96年1月28日與林俊桐簽訂協
    議書，並依約交付頭期款24萬元，嗣後因林俊桐未依約搬遷
    ，經被告訴請拆屋還地，經本院96年度訴字2200號、臺灣高
    等法院台中分院97年度上易字第229號審理結果認定系爭建
    物屬林樹明所有，且係無權占用系爭土地，故應予拆除，雖
    經林樹明提起再審之訴，仍遭駁回。系爭建物原為林俊宏於
    60年間自行興建，並非林進興於48年八七水災後至49年11
    月25日林樹欉取得系爭土地所有權之前所建造，故應為林俊
    宏所有無誤，嗣後林俊宏又將事實上處分權讓與林樹明，林
    樹明自96年4月14日起無權占用系爭土地。而原告就系爭建
    物充其量僅有居住事實，並無足以排除強制執行之權利，並
    無提起本訴之理由，況原告亦無居住事實等語。並聲明：原
    告之訴駁回。
貳、得心證之理由：
一、經查，系爭土地原為原告之公公林進興所有，而該筆土地原
    本與重劃前臺中縣烏日鄉○○○段515地號為同一筆土地（
    即貓羅堡埧庄515番），均為林進興於民國9年1月13日（大
    正3年1月13日）所取得，於27年11月3日（昭和13年11月3日
    ）林進興將其應有部分2分之1登記為林碧所有，而於46年8
    月23日經林碧同意進行分割，分割後增列出系爭土地（762
    平方公尺），然分割後之二筆土地仍維持林進興與林碧應有
    部分各二分之一之狀態，此業經本院向臺中縣大里地政事務
    所調閱臺中縣烏日鄉○○○段515、515之1地號二筆土地辦
    理分割、及第一次登記及歷次所有權變更登記之相關資料可
    稽，至於原告主張46年8月23日進行分割時，林碧與林進興
    已同意將分割後增列出系爭土地（762平方公尺）由林進興
    單獨取得，林碧則取得剩餘之同段溪心埧段515地號（685平
    方公尺），提出舊式土地登記謄本及聲請傳訊丙○○為證，
    惟查，本件依據本院所調得之舊土地登記謄本資料記載，其
    有關登記46年7月15日土地分割原因部分，仍記載所有者為
    林進興、林碧二人，分割後僅記載分割後之地號分別為同段
    515地號及515之1地號二筆，而分割後仍有林進興應有部分2
    分之1、林碧應有部分2分之1之記載，並未有如原告所述，
    分割後即將同段515地號歸林碧單獨所有；同段515地號之1
    歸林進興單獨所有，況上開資料轉登入新的舊土地登記謄本
    時，雖已將同段515地號及515之1地號分別登記為丙○○及
    林樹欉單獨所有，惟此乃基於林碧與林進興同時於49年10月
    10日同日以買賣為原因，於49年11月25日將系爭土地登記為
    林樹欉單獨所有，同段515地號則歸丙○○所有，此以有該
    舊式土地登記謄本在卷可參，顯見系爭土地係於49年11月25
    日始歸林樹欉一人單獨所有，之前仍屬林進興及林碧共有之
    情形，是證人丙○○到庭證稱：同段515地號係林進興分割
    給林碧，林碧再將該土地過戶給我等語，顯與事實不符，其
    所為之證詞，顯有偏頗原告之嫌，自不足採信。是原告主張
    46年8月23日分割時，已將分割後增列出系爭土地（762平方
    公尺）歸由林進興單獨取得，林碧則單獨取得剩餘之同段溪
    心埧段515地號（685平方公尺）云云，應非可採。
二、次查，原告主張系爭房屋為林進興所興建乙節，雖聲請本院
    鑑定系爭房屋之建築年代，及提出證人何大墻、黃火樹、林
    水森、黃阿祥、劉河、林忠勇、林清發、何秋旺、張清俊等
    人書立之證明書，並聲請渠等到庭為證，惟縱認系爭房屋係
    由林進興於48年間所興建屬實，然查，系爭土地自36年6月1
    日土地總登記時起迄49年11月24日之期間，既均屬林進興與
    訴外人林碧所共有，雖曾於46年8月23日分割為兩筆，即第
    515 地號面積為685平方公尺、第515之1地號面積762平方公
    尺，惟該兩筆土地仍均登記林進興、林碧共有，已如前述，
    依民法第819條第2項規定，關於共有物之處分、變更、及設
    定負擔，應得共有人全體之同意，林進興既為系爭土地共有
    人之一，若要在共有土地即系爭土地上興建房屋自應取得他
    共有人即林碧之同意，然原告對於林進興在興建系爭建物時
    已得共有人林碧同意之事實，復未能舉證以實其說，自難認
    林進興已得他共有人林碧之同意，是縱退步言之，若認定系
    爭房屋係林進興所建，惟因林進興未取得系爭土地共有人林
    碧同意，其在共有土地特定範圍興建系爭房屋之行為，仍屬
    無權占有。是系爭土地嗣後輾轉由林樹欉、林俊桐、被告取
    得，系爭建物坐落於系爭土地上仍屬無權占用，即令原告主
    張其仍系爭建物之公同共有人屬實，其仍無排除強制執行之
    權利。
三、綜上所述，原告依強制執行第15條之規定起訴請求撤銷本院
    97年執申字第100023號強制執行程序，為無理由，應予駁回
    。
四、本件事證已臻明確，兩造其餘之攻擊防禦方法，與判決基礎
    之事實及結果並無影響，爰不予審酌，併此敘明。
參、訴訟費用負擔之依據：民事訴訟法第78條。
中    華    民    國    99    年    6     月    18    日
                  民事第三庭    法  官  許石慶
正本係照原本作成。
如對本判決上訴，須於判決送達後20日內向本院提出上訴狀。
中    華    民    國    99    年    6     月    18    日
                                書記官

司法院資訊處製作；財團法人民間司法改革基金會備份。
